臺灣臺中地方法院刑事判決
111年度訴字第641號
公  訴  人  臺灣臺中地方檢察署檢察官
被      告  吳俊宏



選任辯護人  紀佳佑律師
上列被告因毒品危害防制條例案件，經檢察官提起公訴（110年
度偵字第41443號、111年度偵字第3009號），本院判決如下：
    主  文
吳俊宏共同犯運輸第三級毒品罪，處有期徒刑參年拾月。
扣案如附表所示之物均沒收。
    事  實
一、吳俊宏明知愷他命係毒品危害防制條例第2條第2項第3款規
    定列管之第三級毒品，不得非法運輸、販賣，竟與真實姓名
    、年籍不詳，綽號「小張」之人，共同基於運輸及販賣第三
    級毒品之犯意聯絡，由吳俊宏依「小張」指示，擔任運輸、
    交付販賣毒品之工作。嗣於民國110年12月17日晚上11時許
    前某時，李柏慷、廖政捷透過不詳通訊軟體，與「小張」聯
    繫，約定以新臺幣（下同）1萬4,700元之價格，統由廖政捷
    匯款，購買如附表編號1所示之第三級毒品愷他命2包，並送
    至承攜行旅臺中站前館（臺中市○區○○路0段0號，下稱承攜
    行旅）第1211號及1308號房內。「小張」於收到匯款金額後
    ，即以Facetime通訊軟體指示吳俊宏依約運送並交付，吳俊
    宏先將上開愷他命各1包，分別填裝在如附表編號2所示之品
    客洋芋片罐底，再於同日晚上11時許，自臺中市○○區○○路0
    段000巷00號居處出發，將之運送至承攜行旅櫃臺，指明交
    予1211號及1308號房之房客，而完成運送。嗣因承攜行旅人
    員發覺有異報警處理，並請李柏慷、廖政捷通知「小張」退
    貨，吳俊宏於翌日（18日）凌晨0時5分許，依「小張」指示
    返回收取退貨時，為警當場逮捕，並扣得如附表所示之物，
    該販賣行為因未能完成交易而不遂。　
二、案經臺中市政府警察局第一分局報告臺灣臺中地方檢察署檢
    察官偵查起訴。
    理  由
壹、程序部分：
    本判決以下所援引被告以外之人之供述證據，檢察官、被告
    吳俊宏及辯護人於本院準備程序時均表示同意有證據能力（
    本院卷第92頁），復於本院審理時逐項提示、調查後，均未
    於言詞辯論終結前聲明異議，本院審酌該等供述證據作成時
    外在情況及條件，核無違法取證或其他瑕疵，亦無證據力明
    顯過低之情形，均有證據能力。又本判決以下所援引之非供
    述證據，均與本案犯罪事實具有關聯性，且無證據證明係公
    務員違背法定程序或經偽造、變造而取得，檢察官、被告及
    辯護人復均未爭執其證據能力，再經本院於審理期日依法提
    示調查、辯論，本院審酌各該證據取得或作成時之一切情況
    及條件，並無違法、不當或不宜作為證據之情事，是該等非
    供述證據，依刑事訴訟法第158條之4規定反面解釋意旨，亦
    均具有證據能力。
貳、實體部分：
一、認定犯罪事實所憑之證據及理由：
  ㈠上開犯罪事實，業據被告吳俊宏本院審理中坦承不諱，核與
    證人即購毒者李柏慷、廖政捷於警詢及偵查中、證人即承攜
    行旅人員鄭宛芸於警詢中之證述情節大致相符，並有承攜行
    旅監視器畫面截圖5張、現場照片2張、毒品照片7張、臺中
    市政府警察局第一分局搜索扣押筆錄、扣押物品目錄表（偵
    一卷第65至87頁）、被告通聯記錄表（偵一卷第95至97頁）
    、臺中市政府警察局第一分局繼中派出所員警工作紀錄簿（
    偵一卷第147至148頁）、廖政捷申設之中信託商業銀行0000
    00000000帳戶存款交易明細、自動化交易LOG資料-財金交易
    （偵一卷第198、202頁）、衛生福利部草屯療養院草療鑑字
    第1110200091號、第0000000000號鑑驗書（偵一卷第419至4
    21頁）、員警職務報告（偵一卷第441頁）各1份附卷可稽，
    復有如附表所示之物扣案可資佐證，足認被告上開任意性自
    白與事實相符，堪信為真實。
　㈡按販賣毒品行為之處罰基礎，主要在於行為人將持有之毒品
    讓與他人使之擴散，並取得對價，所著重者厥為讓與與對價
    之意涵上；倘於有償讓與他人之初，即係出於營利之意思，
    並已著手實行，其以高於購入原價出售者，固為販賣行為，
    設若因故不得不以原價或低於原價讓與他人時，亦屬販賣行
    為；必也始終無營利意思，而以原價或低於原價有償讓與他
    人，始得以轉讓罪論處。又所謂營利之意圖，即犯罪之目的
    ，原則上不以發生特定結果為必要，是不以實際從中得利為
    必要（最高法院104年度台上字第435號、104年度台上字第3
    79號判決意旨參照）；次按我國法令對販賣毒品者臨以嚴刑
    ，惟毒品仍無法禁絕，其原因實乃販賣毒品存有巨額之利潤
    可圖，故販賣毒品者，如非為巨額利潤，必不冒此重刑之險
    ，是以有償販賣毒品者，除非另有反證證明其出於非圖利之
    意思而為，概皆可認其係出於營利之意而為（最高法院93年
    度台上字第1651號、87年度台上字第3164號判決意旨參照）
    。查被告本件販賣毒品犯行，為有償行為，核與一般販賣毒
    品一手交錢一手交貨之交易型態無殊，客觀上已該當於毒品
    販賣之實行，佐以販賣毒品係屬重罪，衡情販毒者取得毒品
    之成本與售出之價格應存在相當之價差，是被告自甘承受重
    典進行前開交易，其主觀上有藉此交易從中取利之意圖，要
    無疑義。
  ㈢綜上所述，本件事證明確，被告犯行洵堪認定，應依法論科
    。
二、論罪科刑：　
  ㈠毒品危害防制條例所稱之運輸毒品行為，係指一切轉運及輸
    送毒品之情形而言，不論係自國外輸入或國內各地間之輸送
    ，凡將毒品運輸至異處均屬之。至若以營利意圖販入毒品，
    並基於運輸犯意而為轉運與輸送毒品，自不能置運輸毒品於
    不論，僅論以意圖販賣而持有或販賣罪名（最高法院107年
    度台上字第 918號、103年度台上字第3678號判決意旨參照
    ）。又毒品危害防制條例所稱「運輸毒品」行為，係指行為
    人基於運輸毒品之意思，將毒品從某地運送至他處而言。固
    不以國外輸入國內或國內輸出國外者為限，即為自己輸送者
    ，亦包括在內，凡基於運輸毒品之犯意，而將毒品從某地運
    送至他處，即足當之；是行為人如於販賣、持有毒品犯意外
    ，主觀上另具有運輸毒品之意思而為實際運送毒品之行為，
    自應論究其運輸毒品罪責（最高法院107年度台上字第2334
    號判決意旨參照）。被告依「小張」之指示，於上揭時間，
    自臺中市○○區○○路0段000巷00號出發，運送愷他命2包至承
    攜行旅櫃臺之行為，顯然除欲販賣毒品外，另兼具運輸毒品
    之犯意，被告對此既有所認識，其有運輸之意思而為實際運
    送毒品之行為，至為灼然。　　
　㈡被告、「小張」雖已共同與購毒者李柏慷、廖政捷達成協議
    ，並收受其等所交付之價金，客觀上確已著手於販賣毒品行
    為，惟因標的物即愷他命2包，僅送至承攜行旅櫃臺，尚未
    移轉交付予購毒者，即為到場之員警所查獲，自難謂販賣行
    為已經完成，而未達既遂之程度，此部分販毒行為僅能論以
    未遂。公訴意旨認被告此部分所為，係犯毒品危害防制條例
    第4條第3項之販賣第三級毒品罪，容有誤會，惟因基本社會
    事實同一，且罪名並無變更，僅行為態樣有既遂、未遂之分
    ，自無庸變更起訴法條，附此敘明。
　㈢核被告所為，係犯毒品危害防制條例第4條第3項之運輸第三
    級毒品罪及同條第6項、第3項之販賣第三級毒品罪未遂罪。
    被告持有純質淨重5公克以上（詳見附表編號1）之第三級毒
    品之低度行為，為其後運輸、販賣毒品之高度行為所吸收，
    不另論罪。被告以一行為同時觸犯上開2罪名，為想像競合
    犯，應依刑法第55條前段之規定，從一重以運輸第三級毒品
    罪處斷。被告與「小張」就本件犯行，有犯意聯絡及行為分
    擔，為共同正犯。　
  ㈣刑之加重、減輕：
　1.按毒品危害防制條例第17條第2項規定：「犯第4條至第8條
    之罪於偵查及歷次審判中均自白者，減輕其刑」，旨在使刑
    事案件儘速確定，鼓勵被告認罪，並節省司法資源，此所謂
    「自白」係指對自己之犯罪事實全部或主要部分為肯定供述
    之意，謂偵查階段之自白，包括被告在偵查輔助機關及檢察
    官聲請法院羈押訊問時之自白在內。又偵查及審判中自白，
    係指被告對於自己所為具備構成犯罪要件之事實向職司偵查
    、審判之公務員坦白陳述而言。至於對該當於犯罪構成要件
    事實在法律上之評價，或對阻却責任或阻却違法之事由，有
    所主張或辯解，乃辯護權之行使，仍不失為自白。且自白著
    重在使過去之犯罪事實再現，與該事實應受如何之法律評價
    ，係屬二事（最高法院102年度台上字483 號判決參照）。
    查被告於本院審理中全部認罪（本院卷第129頁），且於偵
    查中坦承本件犯罪事實，檢察官訊問時被告雖未明確就運輸
    第三級毒品罪為認罪之表示，然亦未否認而不答（偵一卷第
    297頁），應係不知如何為法律意見之主張及表達之故，揆
    諸前揭說明，尚不影響其有於偵查中自白犯罪之認定。是被
    告就本件犯行，據其於偵查及本院審理時均自白不諱，應依
    前揭規定，減輕其刑。
  2.按毒品危害防制條例第17條第1項明定，犯第4條至第8條、
    第10條或第11條之罪，供出毒品來源，因而查獲其他正犯或
    共犯者，減輕或免除其刑。所謂「供出毒品來源，因而查獲
    其他正犯或共犯者」，係指犯罪行為人供出毒品來源之人姓
    名、年籍、住居所或其他足資辨別之特徵等相關資料，使調
    查或偵查犯罪之公務員得據以對之發動調查或偵查程序，並
    因而查獲其人及其犯行者，始足當之（最高法院103年度台
    上字第679號判決意旨參照）。被告雖於警詢、偵訊時供稱
    ：所販賣、運輸之毒品係綽號「小張」之人所提供等語（偵
    一卷第33至37、126至129、312至313頁），惟被告既無法提
    供對方之真實姓名年籍資料或其他足以辨別其特徵及聯繫管
    道等具體資訊，供偵查犯罪之檢警機關追查，自難認有供出
    毒品來源，因而查獲其他正犯或共犯之情事，當無從適用前
    揭規定減輕或免除其刑。　
　3.辯護人雖請求依刑法第59條規定，予被告減刑之優惠等語，
    惟按刑法第59條規定犯罪之情狀顯可憫恕，認科以最低度刑
    仍嫌過重者，得酌量減輕其刑，此雖為法院依法得行使裁量
    之事項，然非漫無限制，必須犯罪另有特殊之原因、環境與
    情狀，在客觀上足以引起一般之同情而顯可憫恕，認為即予
    宣告法定低度刑期，猶嫌過重者，始有其適用。是以，為此
    項裁量減輕其刑時，必須就被告全部犯罪情狀予以審酌，在
    客觀上是否有足以引起社會上一般人之同情，而可憫恕之情
    形，始謂適法。查被告本件所犯運輸、販賣第三級毒品罪行
    ，綜觀其犯罪之目的、動機、手段等，客觀上尚無任何情堪
    憫恕或特別之處，殊難認另有特殊原因或堅強事由，足以引
    起一般同情而顯然可憫。又被告運輸、販賣之毒品數量雖不
    多，然該第三級毒品愷他命於國內流通泛濫，對社會危害既
    深且廣，此乃一般普遍大眾皆所週知，若於法定刑度之外，
    動輒適用刑法第59條之規定減輕其刑，亦不符禁絕毒品來源
    ，使國民遠離毒害之刑事政策。本院認就被告本件犯行，量
    處如主文所示之刑，核無情輕法重之情形，爰不依刑法第59
    條之規定酌減其刑。
  ㈤爰以行為人之責任為基礎，審酌被告不思守法自制，循正當
    途徑獲取所需，竟為獲取不法利益，鋌而走險運輸毒品、販
    賣毒品予他人，造成毒品擴散，危害社會治安及國民健康甚
    鉅，且運輸、販賣毒品為世界各國戮力查緝之萬國公罪，其
    所運輸、販賣之愷他命，足使施用者導致精神障礙、性格異
    常，甚至造成生命危險之生理成癮性及心理依賴性，所為殊
    值非難。考量被告犯後坦承犯行，態度尚可，兼衡其犯罪之
    動機、目的、手段，及自述學歷為國中畢業之智識程度、未
    婚與母親同住、入監前在家賣雞排、單親家庭、經濟情形普
    通、須照顧身體不好有心臟病之母親之生活狀況（本院卷第
    137頁）等一切情狀，量處如主文所示之刑。
三、沒收：
　㈠按犯第4條之罪者，其供犯罪所用之物，不問屬於犯罪行為人
    與否，均沒收之，毒品危害防制條例第19條第1項定有明文
    。查扣案如附表編號2、3所示之品客洋芋片罐、行動電話，
    為供被告本件運輸、販賣毒品事宜所用之物，業據被告分別
    於警詢、偵查及本院審理中供述明確（偵一卷第33、126至1
    28頁，本院卷第136頁），爰均依前揭規定宣告沒收。
　㈡按毒品危害防制條例第18條第1項前段之規定，應予沒收銷燬
    之毒品，以經查獲之第一、二級毒品為限。又毒品依其成癮
    性、濫用性及對社會危害性，共分為4級，上開條例並就製
    造、運輸、販賣、意圖販賣而持有、以非法方法使人施用、
    引誘他人施用及轉讓不同等級之毒品等行為，分別定其處罰
    。然鑑於第三、四級毒品均係管制藥品，特於同條例第11條
    之1明定無正當理由，不得擅自持有；第18條第1項後段復規
    定查獲之第三、四級毒品，無正當理由而擅自持有者，沒入
    銷燬之。從而，依同條例第18條第1項後段應沒入銷燬之毒
    品，專指查獲施用或持有之第三、四級毒品而言；倘係查獲
    製造、運輸、販賣、意圖販賣而持有、以非法方法使人施用
    、引誘他人施用或轉讓第三、四級毒品，既屬同條例相關法
    條明文規定處罰之犯罪行為，即非該條項應依行政程序沒入
    銷燬之範圍。又同條例第19條第1項所定「供犯罪所用之物
    」，係指犯第4條至第9條、第12條、第13條或第14條第1項
    、第2項之罪所用之物，不包括毒品本身在內，是尚不得援
    用此項規定為第三、四級毒品之沒收依據。再同條例對於查
    獲之製造、運輸、販賣、意圖販賣而持有、以非法方法使人
    施用、引誘他人施用及轉讓第三、四級毒品之沒收，並無特
    別規定，如其行為已構成犯罪，則該毒品即屬不受法律保護
    之違禁物，應回歸刑法之適用，依刑法第38條第1項之規定
    沒收之，始為適法（最高法院98年度台上字第2889號、98年
    度台上字第6117號、96年度台上字第728號判決意旨參照）
    。查扣案如附表編號1所示之愷他命，為被告本件運輸、販
    賣之第三級毒品，業經本院認定如前，上開犯行既係毒品危
    害防制條例第4條第3項、第6項明文規定處罰之犯罪行為，
    揆諸前揭說明，上揭扣案之物即非同條例第18條第1項後段
    應依行政程序沒入銷燬之範圍，自屬不受法律保護之違禁物
    ，除因鑑定用罄部分外，均應依刑法第38條第1項之規定，
    宣告沒收。
據上論斷，依刑事訴訟法第299條第1項前段，毒品危害防制條例
第4條第3項、第6項、第17條第2項、第19條第1項，刑法第11條
、第25條、第28條、第55條、第38條第1項，判決如主文。
本案經檢察官陳佞如提起公訴，檢察官陳僑舫到庭執行職務。
中    華    民    國    111    年    6    月    30    日
                 刑事第九庭  審判長 法  官  陳培維
                                    法  官  彭國能
                                    法  官  鄭永彬
以上正本證明與原本無異。
如不服本判決應於收受判決後20日內向本院提出上訴書狀，並應
敘述具體理由；其未敘述上訴理由者，應於上訴期間屆滿後20日
內向本院補提理由書（均須按他造當事人之人數附繕本）「切勿
逕送上級法院」。
                                    書記官  林奕珍
中　　華　　民　　國　　111 　年　　6 　　月　　30　　日
附錄本案論罪科刑法條全文：
毒品危害防制條例第4條
製造、運輸、販賣第一級毒品者，處死刑或無期徒刑；處無期徒
刑者，得併科新臺幣3,000萬元以下罰金。
製造、運輸、販賣第二級毒品者，處無期徒刑或10年以上有期徒
刑，得併科新臺幣1,500萬元以下罰金。
製造、運輸、販賣第三級毒品者，處7年以上有期徒刑，得併科
新臺幣1,000萬元以下罰金。
製造、運輸、販賣第四級毒品者，處5年以上12年以下有期徒刑
，得併科新臺幣500萬元以下罰金。
製造、運輸、販賣專供製造或施用毒品之器具者，處1年以上7
年以下有期徒刑，得併科新臺幣150萬元以下罰金。
前五項之未遂犯罰之。
卷別對照表：
簡稱 卷宗名稱 偵一卷 臺灣臺中地方檢察署110年度偵字第41443號卷 偵二卷 臺灣臺中地方檢察署111年度偵字第3009號卷 聲羈卷 本院110年度聲羈字第723號卷 偵聲卷 本院111年度偵聲字第54號卷 本院卷 本院111年度訴字第641號卷 
附表：
編號 物品 數量 備註（鑑定結果） 1 愷他命 2包 送驗單位指定鑑驗1包（編號B0000000）： ㈠檢出第三級毒品愷他命成分 ㈡純度80,7% ㈢推估2包檢驗前總淨重7.2846公克，愷他命總純質淨重5.8787公克 2 品客洋芋片罐 2罐  3 行動電話 1支 ㈠含SIM卡1張 ㈡品牌：iPhone XS ㈢IMEI：000000000000000、000000000000000 ㈣門號：0000-000000